臺灣臺北地方法院民事簡易判決
111年度北簡字第4116號
原      告  花旗（台灣）商業銀行股份有限公司


法定代理人  莫兆鴻  
訴訟代理人  蔡宗芹  
            陳正欽  
被      告  劉允墨  
            陳俊麟

上列當事人間請求返還借款事件，本院於中華民國111年4月12日
言詞辯論終結，判決如下：
    主      文
被告應於繼承被繼承人劉適賢之遺產範圍內連帶給付原告新臺幣
參拾肆萬伍仟壹佰伍拾肆元，及其中新臺幣參拾貳萬貳仟貳佰玖
拾參元，自民國九十七年六月三十日起至清償日止，按週年利率
百分之十五計算之利息。
訴訟費用新臺幣參仟柒佰伍拾元由被告於繼承被繼承人劉適賢之
遺產範圍內連帶負擔。
本判決得假執行。但被告於繼承被繼承人劉適賢之遺產範圍內以
新臺幣參拾肆萬伍仟壹佰伍拾肆元為原告預供擔保後，得免為假
執行。
    事實及理由
一、按當事人得以合意定第一審管轄法院，但以關於由一定法律
    關係而生之訴訟為限，前項合意，應以文書為之，民事訴訟
    法第24條定有明文。查訴外人美商花旗銀行股份有限公司台
    北分公司（下稱美商花旗銀行）與訴外人即被繼承人劉適賢
    所簽訂之消費性個人信用貸款約定書第20條約定，係合意以
    本院為本契約涉訟時之第一審管轄法院，是以原告向本院提
    起本件訴訟，本院自有管轄權，合先敘明。
二、原告主張：被繼承人劉適賢於民國94年3月15日與美商花旗
    銀行訂立消費性個人信用貸款約定書，向美商花旗銀行借款
    新臺幣（下同）374,000元，約定借款期間自94年3月31日起
    至98年9月30日止，分期清償，利息按週年利率15%計算，詎
    被繼承人劉適賢未依約繳款，迭催不理，至97年6月29日止
    積欠本金322,293元，利息20,132元，手續費1,534元，逾期
    滯約金1,195元，合計345,154元，又被繼承人劉適賢於109
    年5月24日死亡，被告為被繼承人劉適賢之繼承人，並未向
    法院聲明拋棄繼承，應於繼承被繼承人劉適賢之遺產範圍內
    就被繼承人劉適賢之債務負連帶清償責任，而美商花旗銀行
    已於98年8月1日將在台分行部分營業、資產及負債分割予原
    告，原美商花旗銀行之權利義務仍由原告行使負擔之，爰依
    契約及繼承之法律關係起訴請求，並聲明如文第1項所示。
三、被告則均以：對原告提出之信用貸款約定書及帳務明細的真
    正，沒意見，但被告均沒有繼承到遺產，不清楚債務為何等
    語，資為抗辯，並均聲明：駁回原告之訴。
四、本院得心證之理由：
　㈠經查，原告前揭主張，業據其提出與所述相符之消費性個人
    信用貸款約定書、電腦帳務資料、被繼承人劉適賢之除戶戶
    籍謄本、家事事件公告查詢結果、被繼承人劉適賢之繼承系
    統表、請求金額計算表為證(見本院卷第17-27、39-41頁)，
    復被告均自陳對原告提出之信用貸款約定書及帳務明細的真
    正，沒意見等語(見本院卷第51-52頁)，堪認原告上開主張
    為真實。
　㈡按98年6月10日修正公布之民法第1148條第2項，就繼承人對
    於被繼承人之債務，變更向來採取概括繼承之原則，改採法
    定限定責任（或法定有限責任），明定：「繼承人對於被繼
    承人之債務，以因繼承所得遺產為限，負清償責任」。次查
    ，被繼承人劉適賢係於109年5月24日死亡(見本院卷第23頁)
    ，自應適用上開修正後之民法第1148條第2項規定，則原告
    請求繼承人即被告應於繼承被繼承人劉適賢遺產範圍內就上
    揭債務負連帶清償責任，洵屬有據。
　㈢至被告抗辯其沒有繼承任何遺產云云，縱令屬實，亦僅係遺
    產實際分配問題，屬強制執行時所應審究之事項，與被告應
    負之清償責任無涉，故被告辯稱沒有繼承任何遺產云云，尚
    難採憑。
五、綜上所述，原告據以提起本訴，請求被告於繼承被繼承人劉
    適賢之遺產範圍內連帶給付如主文第1項所示之金額及利息
    ，為有理由，應予准許。　
六、本件係就民事訴訟法第427條訴訟適用簡易程序所為被告敗
    訴之判決，依同法第389條第1項第3款規定，應依職權宣告
    假執行，並依同法第392條第2項規定，依職權宣告被告預供
    擔保，得免為假執行。
七、本件事證已臻明確，兩造其餘攻擊防禦方法及證據，核與判
    決之結果不生影響，爰不一一論列，併此敘明。
八、訴訟費用負擔之依據：民事訴訟法第85條第2項。本件訴訟
    費用額，依後附計算書確定如主文第2項所示金額。
中　　華　　民　　國　　111 　年　　4 　　月　　26　　日
                  臺北簡易庭    法　官  葉藍鸚
訴訟費用計算書
項　　　　目             金 　額（新臺幣）　　    備  註
第一審裁判費　　　       3,750元
合　　　　計　　　       3,750元
以上正本係照原本作成。
如不服本判決，應於判決送達後20日內向本庭提出上訴狀（須按
他造當事人之人數附繕本）。如委任律師提起上訴者，應一併繳
納上訴審裁判費。
中　　華　　民　　國　　111 　年　　4 　　月　　26　　日
                                書記官  林錫欽